【裁判字號】    97,監,1
【裁判日期】    970606
【裁判案由】    改定禁治產人監護人
【裁判全文】
臺灣士林地方法院民事裁定
聲  請  人  乙○○
代  理  人  郭世昌律師
上列聲請人聲請改定禁治產人監護人事件，本院裁定如下：
    主  文
聲請駁回。
聲請程序費用由聲請人負擔。
    理  由
一、按禁治產人之監護人，依左列順序定之：(一)配偶。(二)父母。
    (三)與禁治產人同居之祖父母。(四)家長。(五)後死之父或母以遺
    囑指定之人。不能依前項規定定其監護人時，由法院徵求親
    屬會議之意見選定之。民法第1111條第1 項、第2 項定有明
    文。則禁治產人無民法第1111條第1 項所定之監護人時，始
    需由法院徵求親屬會議之意見選定之，倘若已民法第1111條
    第1 項之所列之監護人時，自無另行選定必要。
二、本件聲請意旨略以：聲請人之弟蔡漢森（男、民國○○年○○月
    ○ 日生、身分證統一編號：Ｚ000000000號）於民國92年2 月
    20日經本院以91年度禁字第157 號民事裁定宣告為禁治產人
    ，因其無配偶，故由其父蔡光朝為監護人，惟蔡光朝不幸於
    96年10月18日死亡，依法應由蔡漢森之母甲○○為監護人。
    惟甲○○患有精神分裂症，目前於大千醫院南勢分院（地址
    ：苗栗縣南勢里南勢52號）住院療養中，並領有重度精神障
    礙之殘障手冊，其自身生活已無法自理，遑論擔任蔡漢森之
    監護人，蔡漢森又無其他親人，聲請人為相對人之胞姐，並
    為雙方設籍地之戶長，爰聲請改由聲請人擔任禁治產人蔡漢
    森之監護人等語。
三、經查，本件聲請人主張其弟蔡漢森業由本院裁定宣告為禁治
    產人，原由其父蔡光朝任其監護人，但蔡光朝不幸於96年10
    月18日死亡，而蔡漢森之母甲○○又因患有精神分裂症，現
    於大千醫院南勢分院療養，無法擔任監護人等事實，業據提
    出戶籍謄本、大千醫院南勢分院乙種診斷證明書、本院91年
    度禁字第157 號裁定影本、殘障手冊等件為證，且經本院依
    職權向大千綜合醫院南勢分院函詢甲○○病情結果，甲○○
    確因精神分裂症，加上糖尿病及腦血管病變，有認知功能退
    化、失語症、肢體無力、失禁、情緒不穩、自我傷害等症狀
    ，因認其在言語、認知及運動功能均退化，無法獨立處理事
    務，有該分院97年4 月15日千南醫第9704008 號函可按，堪
    認聲請人主張禁治產人蔡漢森之母甲○○已事實上無法擔任
    監護人等情為真實。惟聲請人已陳明其現今與禁治產人蔡漢
    森共同居住，且其已繼父親擔任戶長，有聲請人所提戶籍謄
    本在卷可憑，是聲請人既與禁治產人蔡漢森同財共同生活，
    且為家中之最尊輩及年長者，揆諸前開民法第1111條第1 項
    第4 款規定，聲請人依法即為禁治產人蔡漢森之監護人，則
    禁治產人蔡漢森已有法定監護人，自無再依同條第2 項規定
    另予選任必要，從而，本件聲請即有誤會，應予駁回。
四、依非訟事件法第21條第2 項，民事訴訟法第95條、第78條，
    裁定如主文。
中    華    民    國    97    年    6     月    6     日
                    家事法庭法  官  詹朝傑
以上正本證明與原本無異。
如對本裁定抗告，應於裁定送達後10日內向本院提出抗告狀。
中    華    民    國    97    年    6     月    6     日
                            書記官  蔡永光


司法院資訊處製作；財團法人民間司法改革基金會備份。
